臺灣屏東地方法院民事裁定　　　　　 100年度消債更字第63號
聲　請　人
即 債務 人　林巧容
上列當事人聲請消費者債務清理事件，本院裁定如下：
    主  文
債務人林巧容自中華民國一○一年一月四日中午十二時起開始更
生程序。
命司法事務官進行本件更生程序。
    理  由
一、按債務人不能清償債務或有不能清償之虞者，得依本條例所
    定更生或清算程序，清理其債務；法院開始更生程序之裁定
    ，應載明其年、月、日、時，並即時發生效力；而法院裁定
    開始更生或清算程序後，得命司法事務官進行更生或清算程
    序，必要時得選任律師、會計師或其他適當之自然人或法人
    一人為監督人或管理人，消費者債務清理條例第3 條、第45
    條第1 項、第16條第1 項分別定有明文。次按，債務人與金
    融機構協商成立者，不得聲請更生或清算，但因不可歸責於
    己之事由，致履行顯有重大困難者，不在此限，消債條例第
    151 條亦有明文。而消債條例之立法目的，乃在使陷於經濟
    上困境之消費者，得分別情形利用更生或清算程序清理債務
    ，藉以妥適調整債務人與債權人及其他利害關係人之權利義
    務關係，保障債權人之公平受償，並謀求消費者經濟生活之
    更生機會，從而健社會經濟發展（消債條例第1 條參照）。
    準此，債務人若不能清償債務或有不能清償債務之虞，且客
    觀上並無濫用更生或清算程序之情事，自應使其藉由消債條
    例所定程序以清理債務。
二、聲請意旨略以：聲請人因積欠金融機構債務，且無力清償，
    曾於民國97年間向最大債權銀行國泰世華銀行聲請債務協商
    ，約定自民國98年1 月起分180 期，利率2 ％，每月還款新
    臺幣（下同）10,361元，惟聲請人尚有四筆金融機構債權已
    移轉予資產管理公司，聲請人曾向債權銀行及資產管理公司
    請求將所有債權合併另提供清償方案，惟各家資產管理公司
    均要求一次清償，嗣於萬榮行銷顧問公司逕對聲請人進行扣
    薪之強制執行（據聲請人提出之執行命令，應為誠第一資
    產管理公司），聲請人因遭執行後每月薪資減少為13,782元
    ，扣除生活支出後已不足負擔前置協商款項，故不得以於99
    年9 月毀諾，聲請人係有不可歸責於己之事由致履行顯有重
    大困難之情形，又其無擔保或無優先權之債務總額未逾1,20
    0 萬元，亦未經法院裁定開始清算程序或宣告破產，爰向本
    院聲請更生等語。
三、經查，聲請人所主張之上開之事實，業據其提出債權人清冊
    、財產暨收入狀況說明書、戶籍謄本、財政部台灣省南區國
    稅局98、99年度綜合所得稅各類所得資料清單暨財產歸屬資
    料清單、財團法人金融聯合徵信中心當事人查詢個人資料（
    信用報告）回覆書、前置協商機制協議書、勞工保險被保險
    人投保資料表、臺灣臺北地方法院99年7 月13日北院木99司
    執戊字第61608 號執行命令、離婚協議書、房屋租賃契約書
    、存摺影本、薪資證明書、薪資袋為證，應堪信實。次查，
    聲請人99年度總所得為206,600 元，平均每月所得約為17,2
    17元（元以下四捨五入），惟觀之聲請人薪資轉帳存褶及勞
    保投保資料表，聲請人99年6 月時勞保投保金額提高為22,8
    00元，99年7 月至12月之薪資轉帳總額136,552 元，平均每
    月薪資為22,759元，是以每月22,759元作為聲請人協商毀諾
    時是否有不可歸責事由之收入基準，較為合理。參酌內政部
    所公布99年台灣省每人每月最低生活費9,829 元，以9,829
    元為聲請人每月必要生活費用，另聲請人每月須支付房租4,
    500 元，則其每月必要支出費用合計為14,329元，依其遭強
    制執行扣薪前之每月平均薪資22,759元扣除每月必要支出費
    用後僅餘8,430 元，即已不足繳納銀行前置協商款，另摩根
    聯邦資產管理公司亦曾比照前置協商條件與聲請人達成協議
    ，自98年12月起每月清償2,000 元，此有摩根聯邦資產管理
    公司陳報狀在卷可稽。是聲請人雖主張因遭強制執行致無法
    負擔前置協商款項而於99年9 月間毀諾，然觀其薪資轉帳存
    摺影本之入帳記錄，自100 年2 月起始有薪資減少之情況，
    尚難以此認定聲請人毀諾與強制執行扣薪間有直接關連，惟
    核其毀諾時之收入扣除每月必要支出後已不足清償協商款項
    ，仍應認有不可歸責於己之事由致難以繼續履行協商條件之
    情事。
四、綜上所述，債務人既因不可歸責於己之事由，致履行上開協
    議顯有重大困難，並已達不能清償債務之程度，復未經法院
    裁定開始清算程序或宣告破產。此外，又查無債務人有消費
    者債務清理條例第6 條第3 項、第8 條或第46條各款所定駁
    回更生聲請之事由存在，則債務人聲請更生，應屬有據。揆
    諸首開法條規定，爰裁定如主文。
中    華    民    國  100     年    12    月    28    日
                      民事庭法      官  吳思怡
上為正本係照原本作成。
本件不得抗告。
本裁定已於100年12月29日17時公告。
中    華    民    國  100     年    12    月    28    日
                            書  記  官  洪韻雯